【裁判字號】    99,訴,518
【裁判日期】    990908
【裁判案由】    給付違約金
【裁判全文】
臺灣板橋地方法院民事判決               99年度訴字第518號
原      告  冠甫不動產經紀有限公司
法定代理人  己○○
訴訟代理人  丙○○
            甲○○
            朱容辰律師
上  一  人
複  代理人  丁○○
被      告  乙○○
訴訟代理人  錢裕國律師
複  代理人  呂承璋律師
            戊○○
上列當事人間請求給付違約金事件，經本院於民國99年8月25日
言詞辯論終結，判決如下：
    主      文
原告之訴及假執行之聲請均駁回。
訴訟費用由原告負擔。
    事實及理由
一、原告主張：緣被告於民國99年2 月23日與原告簽訂不動產專
    任委託銷售契約書（下稱系爭契約），被告同意將其所有坐
    落於臺北縣板橋市○○○段第一崁小段105 之31地號土地（
    權利範圍應有部分42/10,000 ）、其上同小段5216建號建物
    （即門牌號碼臺北縣板橋市○○路○段30號17樓之3建物）及
    機械式車位1 個（上開土地、建物及車位下合稱系爭房地）
    委託原告銷售，約定委託銷售期間自99年2月25日至99年3月
    1日，約定委託銷售金額為新臺幣（下同）1,360萬元，並於
    同日再簽署系爭契約修正同意書（下稱修正書），將系爭契
    約中委託銷售期間修正延長至99年3 月13日，約定委託銷售
    金額為1,305 萬元。原告提供被告系爭房地資訊予訴外人林
    千容後，林千容於99年2月25日簽立要約書表示願意以1,280
    萬元買受系爭房地，被告於翌日即99年2月26日下午3時45分
    於同一要約書上簽名，即已同意以1,280 萬元出售系爭房地
    ，然被告卻在與林千容約定簽立不動產買賣契約書時，拒不
    現身履行簽約之義務。被告先簽立系爭契約願以1,305 萬元
    銷售系爭房地，經林千容同意購買並依系爭契約第7條第3項
    簽立要約書，表明願意以1,280 萬元購買系爭房地，並經被
    告於委託期間內之99年2月26日下午3時40分簽認，至此被告
    與林千容業已完成買賣契約，被告竟於與林千容先後簽署要
    約書後，將系爭房地轉賣他人，嚴重違反合約內容，原告自
    得依系爭契約第11條第1項第4款「一、委託人如有下列情形
    之一者，視為受託人已完成仲介之義務，委託人仍應全額一
    次支付委託銷售價格4%服務報酬予受託人：．．．４、買方
    書面承購價格已達委託人之委託出售價格，而委託人卻拒絕
    簽署確認者；或委託人簽署確認後卻不履行簽訂買賣契約書
    之義務者。」之約定，請求被告依委託銷售價格4%計算之違
    約金512,000元。並聲明：被告應給付原告512,000元，及自
    起訴狀繕本送達翌日起自清償日止，按週年利率5%計算之利
    息，暨以供擔保為條件之假執行宣告。
二、被告則以：兩造於99年2 月23日簽署系爭契約，委託原告銷
    售被告所有之系爭房地，委託銷售價格為1,490 萬元，委託
    期間為99年2 月25日起至99年3月1日止，被告復於同日簽署
    系爭契約修正書，將委託銷售價格修正為1,305 萬元，委託
    銷售日期則修正為至99年3 月13日止。茲原告主張其已於99
    年2月25日下午1時找到買家林千容願意購買並簽署要約書，
    惟原告竟於99年2月26日下午3時30分許方以電話通知被告，
    已逾24小時而違反系爭契約第7 條第3、6項之規定。次以，
    姑不論原告實際上是否果真找到買家，然林千容於要約書清
    楚記載只願出價1,280萬元，與被告委託出售價格1,490萬元
    有別，縱認原告確已找到林千容為買方，惟林千容之出價顯
    與被告委託銷售價格不同，依民法第160條第2項之規定，要
    約書充其量性質上僅得認由係買方林千容所發「新要約」，
    依民法第95條第1 項之規定，此項非對話之意思表示須於到
    達被告後方發生效力，從而原告將要約書送被告閱覽，被告
    於要約書上簽署並註明時間，僅能證明被告確認該非對話意
    思表示已經到達之意而已，而非被告同意以1,280 萬元之低
    價出售。再者，原告未依系爭契約第7 條第1、2項約定提供
    近三個月之成交行情、不動產說明書予被告，簽立系爭契約
    復未依系爭契約前言給予被告三日之審閱期間，亦未依系爭
    契約第5條第2項主動告知被告履約保證制度，有違不動產經
    紀業管理條例第22條第1項第5款、第23條、第24條之規定，
    更難謂原告已依系爭契約履行履行其居間仲介義務，是被告
    並無違約等情為辯。並聲明：（一）原告之訴及假執行之聲
    請均駁回。（二）如受不利判決，願供擔保請准免為假執行
    。
三、原告主張之上開情事，業據其提出系爭契約、修正書、要約
    書等件為證，被告固就上開證物形式上之真正不為爭執，惟
    否認原告之主張，並以上開情詞置辯。本件原告是否依系爭
    契約完成仲介義務與否，厥為本件重要之爭執。
四、按將要約擴張、限制或為其他變更而承諾者，視為拒絕原要
    約而為新要約。民法第160條第2項定有明文。原告係主張被
    告違反系爭契約第11條第1項第4款後段之約定，因而請求被
    告支付服務報酬，惟核系爭契約第11條第1項第4款係記載：
    「買方書面承購價格已達委託人（按即被告，下同）之最低
    委託出售價格，而委託人卻拒絕簽署確認者；或委託人簽署
    確認後卻不履行簽訂買賣契約書之義務者」等文字，而被告
    已先於系爭契約第2條載明願意出售之價格為1,490萬元，嗣
    於修正書將上開價格降低為1,305 萬元，而依買受人林千容
    出具之要約書上承購總價款僅為1,280 萬元，並未達被告之
    最低委託銷售價格，自難認被告與林千容就系爭房地之價格
    已完成合意。原告雖次以：被告已於要約書上簽名，即表示
    同意以林千容出價1,280 萬元出售系爭房地等情，惟為被告
    所否認；經查，被告固於要約書上簽名，惟細繹此要約書立
    約人之一方為訴外人冠亞不動產經紀有限公司（下稱冠亞公
    司），並非原告，且此要約書之內容均係林千容就欲行購買
    系爭房地所為之要約，其中尚有諸多內容表示需待賣方承諾
    後，始能簽立買賣契約，況林千容之出價顯低於被告最低委
    託價格甚明，另參以被告於先前降低最低委託銷售價格時，
    兩造為求慎重，尚需由被告出具修正書交付原告為憑，則被
    告未再出具新的修正書同意將最低委託銷售價格降低至1,28
    0 萬元以下，是被告於要約書上之簽名，至多僅能評價為買
    方林千容要約業已到達被告，惟不能僅以此遽認被告已承諾
    以1,280 萬元之價格出售系爭房地，進而與林千容達成買賣
    之合意，是原告之主張，尚難認為有據，被告之抗辯則堪可
    採信。
五、綜上所述，本件被告並無原告主張違反系爭契約第11條第1
    項第4款後段之約定可言，從而，原告依系爭契約第11條第1
    項第4款後段之約定，請求被告應給付原告512,000元及自起
    訴狀繕本送達翌日起自清償日止，按週年利率5%計算之利息
    ，為無理由，其假執行之聲請亦失所附麗，應併予駁回。
六、本件事證已臻明確，兩造其餘攻擊防禦方法及舉證，經本院
    詳加審酌後，或與本件之爭執無涉，或對本件判決結果不生
    影響，爰不一一論述，併此敘明。
七、訴訟費用負擔之依據：民事訴訟法第78條。
中    華    民    國    99    年    9     月    8     日
                  民事第二庭法  官  鍾啟煌
以上正本係照原本作成。
如對本判決上訴，須於判決送達後20日內，向本院提出上訴狀，
上訴臺灣高等法院（應按他造人數提出繕本），如委任律師提起
上訴者，應一併繳納上訴審裁判費。
中    華    民    國    99    年    9     月    8     日
                            書記官  張國仁

司法院資訊處製作；財團法人民間司法改革基金會備份。
